臺灣高雄地方法院民事裁定
111年度消債職聲免字第26號
聲　請　人　曾國鎮　000000000000000000000000000000000000
00000000000000000000000000000000000000000000000000
代　理　人　張齡方律師
相對人即債　臺灣土地銀行股份有限公司
權人　　　　　　　　000000000000000000000000000000000000
法定代理人　何英明　00000000
代　理　人　吳鎮州　000000000000000000000000000000000000
相對人即債　國泰世華商業銀行股份有限公司
權人　　　　　　　　000000000000000000000000000000000000
法定代理人　郭明鑑　00000000
　　　　　　　　　　00000000000000000000000
　　　　　　　　　　000000000000000000000000000000000000
相對人即債　中國信託商業銀行股份有限公司
權人　　　　　　　　000000000000000000000000000000000000
0000000000000000000000000000000000000000000000000000000
法定代理人　利明献　00000000
　　　　　　　　　　000000000000000000000000
　　　　　　　　　　00000000000000000000000000000000000
相對人即債　遠東國際商業銀行股份有限公司
權人　　　　　　　　00000000000000000000000000000000000
00000000000000000000000000000000000000000000000000000000
法定代理人　周添財　00000000
　　　　　　　　　　000000000000000000000000
　　　　　　　　　　00000000000000000000000000000000
相對人即債　兆豐國際商業銀行股份有限公司
權人　　　　　　　　00000000000000000000000000000000000
法定代理人　張兆順　00000000
代　理　人　林勵之　00000000000000000000000000000000000
相對人即債　元大商業銀行股份有限公司
權人　　　　　　　　000000000000000000000000000000000000
00000000000000000000000000000000000000000000000000000000
法定代理人　翁 健　　0000000
代　理　人　黃勝豐　00000000000000000000000000000000000
相對人即債　台北富邦商業銀行股份有限公司
權人　　　　　　　　000000000000000000000000000000000000
法定代理人　程耀輝　00000000
　　　　　　　　　　000000000000000000000000
　　　　　　　　　　00000000000000000000000000000000000
相對人即債　凱基商業銀行股份有限公司
權人　　　　　　　　000000000000000000000000000000000000
0000000000000000000000000000000000000000000000000000000
法定代理人　魏寶生　00000000
　　　　　　　　　　000000000000000000000000
　　　　　　　　　　000000000000000000000000000000000000
相對人即債　第一金融資產管理股份有限公司
權人　　　　　　　　00000000000000000000000000000000000
法定代理人　施志調　00000000
代　理　人　王秋翔　00000000000000000000000000000000000
相對人即債　長鑫資產管理股份有限公司
權人　　　　　　　　000000000000000000000000000000000000
法定代理人　潘代鼎　00000000
　　　　　　　　　　000000000000000000000000
　　　　　　　　　　00000000
相對人即債　馨琳揚企管顧問有限公司
權人　　　　　　　　00000000000000000000000000000000000
0000000000000000000000000000000000000000000000000000000
法定代理人　唐明良　00000000
　　　　　　　　　　000000000000000000000000
　　　　　　　　　　0000000000000000000000000000000
上列聲請人即債務人因消費者債務清理事件聲請免責，本院裁定
如下：
    主  文
聲請人即債務人曾國鎮應予免責。
    理  由
一、本案基礎事實
　　查聲請人於民國110年2月26日聲請清算，經本院以110年度
    消債清字第32號裁定自110年6月23日開始清算程序，嗣因財
    產不敷清償相關債務及費用，本院乃於110年11月17日以110
    年度司執消債清字第107號裁定終結清算程序確定，而普通
    債權人未同意免責。
二、本件經本院裁定終結清算程序確定，依消費者債務清理條例
    第132條、第133條、第134條之規定，本院應就聲請人是否
    應予免責（即無前開條例第133條、第134條規定之要件）進
    行審理，茲說明如下：
　㈠消債條例第133條前段
　1.本院裁定開始清算程序後，聲請人之財產及所得
　　⑴聲請人的財產
　　　查聲請人名下無財產，亦未領取社會補助、津貼等情，有
      稅務電子閘門財產所得調件明細表、低收入戶/中低收入
      戶/中低老年人生活津貼管理/身障者生活補助/單親家庭
      子女生活教育補助表、勞動部勞工保險局函、勞動部勞動
      力發展署高屏澎東分署函、高雄市政府都市發展局函在卷
      可資認定（見院卷第9-13頁、第15-17頁、第53-54頁、第
      58頁）。
　　⑵聲請人之所得
　　　查聲請人自承從事油漆工、雜工的臨時工，月收入平均為
      新臺幣（下同）26000元，配偶林姿吟有介紹保險可領取
      佣金，補助家用，因此生活費不足額由配偶分擔等語（見
      院卷第80-81頁）；則自110年6月23日開始清算程序起至1
      11年4月13日本院調查期日止，以月為單位計算，聲請人
      前開所得總額為286000元（見院卷第84頁計算表）。
　2.本院裁定開始清算程序後，聲請人之支出
　　⑴依衛福部社會司公告110、111年度高雄市最低生活費為133
      41元、14419元，依消債條例第64條之2第1項、第2項之規
      定，聲請人、受扶養者之最低生活費用應以前開高雄市每
      月最低生活費用金額1.2倍計算即16009元、17303元做為
      計算基準數額。又前開最低生活費已包含居住費用（所佔
      比例24.36%），扣除此部分費用後，110、111年度之最低
      生活費為12109元、13088元。　
　　⑵聲請人最低生活費
　　　查聲請人主張：其租屋居住，同住者有配偶、2名子女，
      每月支出最低生活費金額為15000元等語（見院卷第80頁
      ），則聲請人前開主張每月支出最低生活費金額顯低於前
      開公布之每月最低生活費數額，自可採認；是以自110年6
      月23日開始清算程序起至111年4月13日本院調查期日止，
      以月為單位計算，聲請人支出最低生活費總額為165000元
      （見院卷第84頁計算表）。
　  ⑶扶養費部分
　　1.聲請人主張每月負擔2名子女扶養費共15000元等語，查聲
      請人與配偶林姿吟育有2名子女長男曾○嘉、次男曾○庭（9
      2年11月、94年10月生），渠等同住於前開租屋處，2名子
      女名下均無財產，亦未領取社會補助或津貼等情，業據聲
      請人陳明在卷（見院卷第80頁），並有稅務電子閘門財產
      所得調件明細表、低收入戶/中低收入戶/中低老年人生活
      津貼管理/身障者生活補助/單親家庭子女生活教育補助表
      、勞動部勞工保險局函、勞動部勞動力發展署高屏澎東分
      署函、高雄市政府都市發展局函在卷可資認定（見院卷第
      29-37頁、第44-48頁、第53-54頁、第58頁）。
　　2.基上，依聲請人所述，其2名子女應無庸負擔房租支出，
      參酌前開說明，受扶養者曾○嘉、曾○庭之必要生活費應以
      前開扣除房租支出後之金額12109元、13088元為計算基準
      ，再由聲請人與配偶共同負擔，則聲請人每月應負擔之扶
      養費合計為12109元、13088元；基此，自110年6月23日開
      始清算程序起至111年4月13日本院調查期日止，以月為單
      位計算，聲請人負擔2名子女扶養費總額為137115元（見
      院卷第84頁計算表）。
　3.本院裁定開始清算程序後，聲請人之所得餘額
　　依據上開證據，聲請人前開所得總額扣除個人最低生活費、
    2名子女扶養費總額後，已無餘額（見院卷第84頁計算表）
    。
　㈡消債條例第133條後段
　　查聲請人於聲請清算前2年期間，可處分所得總額每月26000
    元，扣除每月個人必要生活費15000元、2名子女扶養費1500
    0元後，已無餘額，就生活費不足額由配偶補貼等情，業據
    聲請人陳明在卷（見院卷第80-81頁）；又普通債權人於清
    算程序中受償總額為21879元乙節，亦有110年度司執消債清
    字第107號裁定、債權表、金額分配表、分配結果彙總表、
    債權人受償金額彙總表在卷可參（見院卷第2-3頁、司執消
    債清字卷第118-120頁、第191-192頁）。可認聲請人於本院
    裁定開始清算程序後，其所得總額扣除個人最低生活費、2
    名子女扶養費各項總額後已無餘額，且普通債權人受分配總
    額尚高於聲請清算前2年期間之可處分所得餘額，不符消債
    條例第133條所規定不免責事由。
  ㈢消債條例第134條部分
　　查聲請人自聲請清算前2年即108年起迄今，並無出國紀錄，
    此有入出境查詢表在卷可參（見院卷第8頁）；又本院復查
    無聲請人有消債條例第134條所列其他各款應不免責事由，
    且債權人亦未提出聲請人有何符合消債條例第134條各款所
    規定之事證供本院參酌，故應認聲請人並無消債條例第134
    條所定不免責事由之存在。
　㈣消債條例第138條
　　本件債權發生原因為信用卡費、現金卡費、信用貸款、借貸
    、電信費等情，有債權表在卷可佐（見司執消債清卷第118-
    120頁），堪認本件債權非屬消債條例第138條所定不受免責
    裁定影響之事由，併予敘明。
三、債權人所提其他意見，尚不影響判斷結果或其意見未臻明確
    ，爰不逐一論列，併予敘明。
四、據上論結，聲請人既經本院裁定終止清算程序確定，復無消
    債條例第133條、第134條所定應不免責事由存在，揆諸首揭
    說明，自應以裁定免除聲請人之債務，基此，本件聲請人聲
    請免責，自應予准許，爰裁定如主文。　
中　　華　　民　　國　 111　　年　　4 　　月　　28　　日
              　　民事庭　　法　官　賴寶合
上為正本係照原本作成
如不服本裁定，應於裁定送達後10日內，以書狀向本院提出抗告
，並繳納抗告費新臺幣1千元
中　　華　　民　　國　 111　　年　　4 　　月　　28　　日
  　                        書記官　胡美儀